臺灣臺中地方法院刑事判決　　　　　　　　　　　　　九十三年度易字第九二二號
　　公　訴　人　臺灣臺中地方法院檢察署檢察官
　　被　　　告　甲○○
右列被告因違反著作權法案件，經檢察官提起公訴（九十二年度偵字第二四二五○號
），經本院合議庭裁定改依簡式審判程序審理，判決如左：
    主  文
甲○○意圖營利，以移轉所有權之方法，散布重製光碟而侵害他人之著作財產權，處
拘役參拾日，如易科罰金，以參佰元折算壹日。扣案如附表所示之ＣＤ音樂光碟參片
，均沒收。
    事  實
一、甲○○明知如附表所示「陳雷．酒國戀歌」等歌曲之ＣＤ音樂光碟片，係未經乙
    ○國際音樂股份有限公司（下稱乙○公司）等如附表所示著作權人授權或同意而
    擅自重製侵害錄音著作財產權之盜版品，於民國九十二年十二月七日，在南投縣
    草屯鎮大觀市場內，自真實姓名、年籍均不詳，綽號「美女」之成年女子處，無
    償收受如附表所示之盜版ＣＤ音樂光碟片共三片。甲○○基於意圖營利，而以販
    賣之移轉所有權之方法散布光碟之著作重製物之犯意，於九十二年十二月九日上
    午，在臺中縣烏日鄉○○村○○街「仁德停車場」前，擬以三片盜版ＣＤ音樂光
    碟片一百元之價格，出售予不特定顧客。嗣於同日上午十一時許，經員警陳志卿
    、蔡至斌喬裝顧客，向甲○○表示，是否有販賣便宜之ＣＤ音樂光碟時，甲○○
    即自腰間皮包內取出如附表所示之盜版ＣＤ音樂光碟共三片，販賣予陳志卿、蔡
    至斌，而為警當場查獲，並扣案前揭盜版ＣＤ音光碟片共三片。
二、案經乙○公司等如附表所示公司訴由臺中縣警察局烏日分局報告臺灣臺中地方法
    院檢察署檢察官偵查起訴。
    理  由
一、訊據被告甲○○對其確於上開時、地，向真實姓名、年籍均不詳，綽號「美女」
    之成年女子處，無償收受如附表所示之盜版ＣＤ音樂光碟片，而以每三片盜版Ｃ
    Ｄ音樂光碟片一百元之價格，販售散布予員警陳志卿、蔡至斌之事實坦承不諱，
    核與證人陳志卿、蔡至斌於偵查中所證述之情節相符（見偵查卷第四六頁），並
    有如附表所示之盜版ＣＤ音樂光碟片三片扣案可憑。又扣案如附表所示之ＣＤ音
    樂光碟片，係侵害乙○公司、東岩唱片製作公司等著作權人之盜版物品等情，業
    據告訴人具狀陳明在卷，並有著作權利證明、經濟部公司執照、正版ＣＤ音樂光
    碟片封面數份附卷足稽。復參諸扣案盜版光碟片製作品質不佳，且外表均無包裝
    、封面，顯與正版光碟片外觀不同，一望即知係盜版之物，亦經本院勘驗屬實。
    且合法ＣＤ音樂光碟片市價每片約三百餘元，為眾所皆知之事實，被告以遠低於
    市價之三片ＣＤ音樂光碟片一百元之價格賣出，則上開ＣＤ音樂光碟片顯係盜版
    物品無訛。又被告無償取得上開盜版ＣＤ音樂光碟片，以三片一百元之價格賣出
    ，則其顯有營利之意圖甚明，是被告前開自白確與事實相符。本件事證明確，被
    告上開犯行洵堪認定，應予依法論科。
二、核被告甲○○前揭所為，係違反著作權法第九十一條之一第三項之意圖營利而以
    移轉所有權之方法散布盜版光碟片之著作重製物而侵害他人之著作財產權罪。公
    訴人雖認被告所為，係違反著作權法第九十三條第一項第二款，以第八十七條第
    二款之方法侵害他人著作權之規定，然按著作權法第八十七條第六款規定，明知
    為侵害著作財產權之物而以移轉所有權之方式散布者，除本法另有規定外，視為
    侵害著作權；其具有營利之意圖者，則應依第九十三條第一項第二款之規定，予
    以處罰。又本次著作權法增訂第九十一條之一，其中第一項規定：「意圖營利而
    以移轉所有權之方法散布著作原件或其重製物而侵害他人之著作財產權者，處三
    年以下有期徒刑、拘役，或科或併科新臺幣七十五萬元以下罰金。」第三項：「
    犯第一項之罪，其重製物為光碟者，處三年以下有期徒刑、拘役，或併科新臺幣
    一百五十萬元以下罰金。」兩相對照下可知，行為人明知為侵害著作財產權之重
    製光碟，基於營利之意圖，以移轉重製光碟所有權之方法，散布重製光碟而侵害
    他人之著作財產權之行為，同時符合第九十三條第一項第二款及第九十一條之一
    第三項之構成要件；然第八十七條性質上屬擬制性、補充性之條文，倘行為人之
    行為符合其他獨立犯罪類型之特別規定，自應優先適用該特別規定，是公訴人認
    應依第九十三條第一項第二款處斷，尚有未洽，惟起訴事實既相同，起訴法條應
    予變更，併予敘明。又被告以一意圖營利而以移轉所有權之方法，散布重製光碟
    而侵害他人之著作財產權之行為，分別同時侵害如附表所示數著作財產權人之權
    利，為想像競合犯，應依刑法第五十五條規定，論以情節較重之侵害他人之著作
    權一罪。爰審酌被告犯罪之動機、目的、所生危害，其犯罪之手段尚屬平和，扣
    案之盜版ＣＤ音樂光碟片僅三片，數量甚微，暨其犯罪後坦承犯行，態度尚稱良
    好等一切情狀，量處如主文所示之刑，併諭知易科罰金之折算標準，以示懲儆。
三、再按，違反著作權法第九十一條之一第三項之罪，其供犯罪所用之物或因犯罪所
    得之物，得沒收之，著作權法第九十八條定有明文。查扣案如附表所示之盜版Ｃ
    Ｄ音樂光碟片共三片係被告自綽號「美女」之成年女子處無償取得後，供販售他
    人以得利之用，為供被告經營販售盜版光碟犯罪所用之物，業據被告供承在卷，
    爰依著作權法第九十八條之規定，予以宣告沒收。
據上論斷，應依刑事訴訟法第二百七十三條之一第一項、第二百九十九條第一項前段
、第三百條，著作權法第九十一條之一第三項、第九十八條，刑法第十一條前段、第
四十一條第一項前段，罰金罰鍰提高標準條例第二條，判決如主文。
中      華      民      國    九十三    年      五      月     二十     日
                                    臺灣臺中地方法院刑事第五庭
                                        法  官  劉麗瑛
右正本證明與原本無異。
如不服本判決，應於送達後十日內向本院提出上訴狀（須附繕本），上訴於臺灣高等
法院臺中分院。
                                        書記官
中      華      民      國    九十三    年      五      月     二十     日
【附表】
┌──┬────────┬─────────┬─────┐
│編號│盜版光碟名稱    │著 作 財 產 權 人 │數量（片）│
├──┼────────┼─────────┼─────┤
│ 1  │醉英雄．蔡秋鳳  │東岩唱片製作公司  │一        │
│    │                │                  │          │
├──┼────────┼─────────┼─────┤
│ 2  │酒國戀歌．陳雷  │乙○國際音樂股份有│一        │
│    │                │限公司            │          │
├──┼────────┼─────────┼─────┤
│ 3  │一片天．王識賢  │同右              │一        │
│    │                │                  │          │
└──┴────────┴─────────┴─────┘
附錄論罪科刑法條
著作權法第九十一條之一
意圖營利而以移轉所有權之方法散布著作原件或其重製物而侵害他人之著作財產權者
，處三年以下有期徒刑、拘役，或科或併科新臺幣七十五萬元以下罰金。
非意圖營利而以移轉所有權之方法散布著作原件或其重製物，或意圖散布而公開陳列
或持有而侵害他人之著作財產權者，散布份數超過五份，或其侵害總額按查獲時獲得
合法著作重製物市價計算，超過新臺幣三萬元者，處二年以下有期徒刑、拘役，或科
或併科新臺幣五十萬元以下罰金。
犯第一項之罪，其重製物為光碟者，處三年以下有期徒刑、拘役，或併科新臺幣一百
五十萬元以下罰金。
犯前項之罪，經供出其物品來源，因而破獲者，得減輕其刑。
